臺灣臺北地方法院民事判決　　　　　　　　　　　　九十二年度訴字第五三六六號
　　原　　　告　廣霖鋼鐵有限公司
　　法定代理人　甲○○
　　訴訟代理人　陳鼎正律師
　　複　代理人　陳智義律師
　　被　　　告　華峰大理石工業股份有限公司
　　法定代理人　丙○○
　　訴訟代理人　張家聲律師
當事人間給付貨款事件，本院於中華民國九十三年四月十九日言詞辯論終結，判決如
下：
    主　　  文
被告應給付原告新臺幣陸拾壹萬捌仟貳佰陸拾壹元，及自民國九十二年十一月十一日
起至清償日止，按年息百分之五計算之利息。
原告其餘之訴駁回。
訴訟費用由被告負擔百分之九十五，餘由原告負擔。
本判決原告勝訴部分，於原告以新臺幣貳拾萬柒仟元為被告供擔保後，得假執行；但
被告如以新臺幣陸拾壹萬捌仟貳佰陸拾壹元為原告預供擔保，得免為假執行。
原告其餘假執行之聲請駁回。
    事 　　 實
甲、原告方面：
  一、聲明：
  　(一)被告應給付原告新臺幣（下同）六十五萬一千五百五十元，及自起訴狀繕本送
      達翌日起至清償日止，按年息百分之五計算之利息。
    (二)願供擔保，請准宣告假執行。
  二、陳述：
    (一)被告自民國九十一年十二月間起至九十二年四月間止陸續向原告採購鍍鋅角鋼
      材料總價一百零七萬一千零六元、運費為三萬三千二百八十九元，供其承攬台
      北一○一新建大樓工程使用，原告分別交付於九十二年二月二十日、同年二月
      二十五日開立統一發票及於同年三月十日持請款單向被告請款，詎被告僅給付
      四十八萬一千元，其後即未再付款分文，迄今尚欠原告貨款六十五萬一千五百
      五十元，爰依買賣關係及表見代理之規定，請求被告給付前揭貨款，及附加自
      起訴狀繕本送達翌日起至清償日止，按年息百分之五計算之法定遲延利息。
    (二)被告確有授權訴外人乙○○及丁○○出面向原告訂購前揭材料，因該二人分別
      於九十一年十二月四日及十二月五日至原告在桃園縣龜山鄉舊路村五鄰四之一
      號營業所洽購前揭材料規格及價錢，並出示名片，表示被告承包台北一○一大
      樓極需鐵材，希望能向原告承購，同時尋得沖孔及鍍鋅等配合廠商，及議定運
      費處理、切角趕工等配合事項，原告乃依協商之內容陸續將前揭材料交付被告
      。原告交付之前揭材料均供被告用於一○一大樓工地，其中送貨地址為龍安街
      長佑工業部分乃先行加工所致，送一○一大樓工地，則由乙○○及丁○○代被
      告點收。原告為配合被告向業主韓國三星綜建營造股份有限公司請款，先後交
      付統一發票予丁○○、乙○○持向被告請款，顯見被告確已授權乙○○及丁○
      ○在一○一工地處理工程及購料事宜，且於原告請款時未向原告表示該二人非
      其代理人，則該二人代表被告購買前揭材料之行為應對被告直接發生效力。
    (三)縱被告未對丁○○、乙○○為本件授權，然一○一大樓工地施工情形非原告所
    　能知悉，乙○○從未表示其為被告之下包，而計貨及收貨均係以被告公司名義
    　為之，丁○○則係被告派駐於一○一大樓工地之代表，負責工地之一切事宜，
    　而被告對外即為前開工地之次分包商，且原告透過乙○○或寄送發票向被告請
    　款時，被告從未表示伊未購買前開鐵材，並已收受發票，是被告既有授權丁○
    　○處理工地一切事宜，且由乙○○出面代為受理請款及收受發票亦未為任何反
    　對之意思，縱其對內未對該二人授權，該二人之行為亦應構成表見代理，被告
    　仍應負給付責任。
  三、證據：提出出貨單二十六紙、統一發票二紙、名片、請款單各一件、易燃及動
      火工作許可申請書四紙、請款單十紙為證；並聲請訊問證人丁○○、乙○○。
乙、被告方面：
　一、聲明：
　　(一)原告之訴駁回。
    (二)如受不利判決，願供擔保請准宣告免為假執行。
　二、陳述：
　　(一)被告於九十一年十一月間起承攬台北國際金融中心一○一大樓石材安裝工程，
      並將安裝石材之內襯鋼構工程委交林育鈞施作，內襯鋼構工程所需材料均係由
      林育鈞自行購置，與被告無涉，故兩造間並無買賣關係存在。
    (二)被告未曾授權林育鈞、丁○○向原告採購鋼材，依證人乙○○、丁○○之證詞
    　，前開鋼材買賣契約係存在原告與乙○○之間，且為原告所明知，被告並無任
    　何行為或表示致令原告因而陷於錯誤，誤認被告為前開買賣契約之買受人。
　三、證據：提出石材安裝工程合約書一件、工程款簽收單據三紙為證。
    理　　  由
一、原告起訴主張：被告自九十一年十二月間起至九十二年四月間止陸續向原告採購
　　鍍鋅角鋼材料總價一百零七萬一千零六元、運費為三萬三千二百八十九元，供其
　　承攬台北一○一新建大樓工程使用，原告分別交付於九十二年二月二十日、同年
    二月二十五日開立統一發票及於同年三月十日持請款單向被告請款，詎被告僅給
    付四十八萬一千元，其後即未再付款分文，迄今尚欠原告貨款六十五萬一千五百
    五十元等情，爰依買賣關係及表見代理之規定，求為命被告給付六十五萬一千五
    百五十元，及附加法定遲延利息之判決。
    被告則以：其自九十一年十一月間起承攬台北國際金融中心一○一大樓石材安裝
    工程，並將安裝石材之內襯鋼構工程委交林育鈞施作，內襯鋼構工程所需材料均
    係由林育鈞自行購置，與被告無涉，及其未曾授權林育鈞、丁○○向原告採購鋼
    材等語，資為抗辯。
二、原告主張丁○○、乙○○自九十一年十二月間起至九十二年月間止，因承攬台北
　　一○一新建大樓工程之需，陸續以被告名義向原告訂購鍍鋅角鋼材料，合計一百
　　零七萬一千零六元，及原告已依約交付完畢，並以被告為買受人開立銷貨統一發
　　票之事實，業據其提出與所述相符之出貨單二十六紙、統一發票二紙、名片、請
　　款單各一件為證（見本院卷第第五頁至第一八頁、第五五頁、第五六頁），並據
　　證人丁○○、乙○○到場證述無訛（見本院卷第九七頁至第九九頁、第一○一頁
    、第一○三頁），復為被告所不爭執，自堪信為真實。
三、原告主張被告應依買賣關係及表見代理之規定，給付六十五萬一千五百五十元，
　　及附加法定遲延利息，為被告所否認，並以前開情詞置辯。則兩造間就前開鍍鋅
　　角鋼材料有無買賣關係存在，被告是否授權林育鈞、丁○○與原告成立買賣契約
　　，如未授權，林育鈞、丁○○向原告購買前開鍍鋅角鋼材料是否該當表見代理，
    為本件兩造之爭點所在（此亦為兩造所同意，見本院九十三年二月九日言詞辯論
    筆錄所載兩造協議簡化爭點之內容─本院卷第七一頁）。爰將本院得心證之理由
    分敘如下：
    (一)原告主張係丁○○、乙○○以被告名義向原告購買前開鍍鋅角鋼材料之事實，
      固如前述，然被告否認有授權丁○○、乙○○向原告購買前開鍍鋅角鋼材料，
      並提出其與乙○○於九十二年三月六日所簽立石材安裝工程合約書（鋼架骨料
      ）為證，惟查前開石材安裝工程合約書與本件台北一○一大樓工地無關等情，
      為被告所自承（見本院卷第七一頁），復據證乙○○到場證述明確（見本院第
      一○二頁至第一○三頁），並不能認定被告有無授權乙○○以該公司名義向原
      告購買前開鍍鋅角鋼材料。復依證人丁○○到場證述：「‧‧‧。鋼料是信鴻
      找桃園的一家供料商，材料的規格必須要符合一○一ＫＴＲＴ管理單位的規範
      ，所以只有桃園的那一家可以供應材料，桃園的那一家叫連鑫，連鑫只跟信鴻
      配合，如果其他的小包叫貨連鑫會要求貨到付現，所以會造成無料可以施工，
      雖然是小包的問題，但是會影響我們的施工，所以被告公司的老闆娘就去找乙
      ○○來處理這個問題，乙○○是在我上班後一個禮拜才到公司，他是來幫忙解
      決問題的。因為要找符合ＫＴＲＴ規範的材料，所以我跟乙○○一起去找原告
      公司，因為原告公司是我先前上班往來的客戶，原告公司說他們也沒有這個材
      料必須去找煉鋼廠訂購材料及訂模具，原告有表示如果數量太少他們不願意接
      受，當時我們有告訴原告我們是以幫被告公司工作的身分來談這件事情，被告
      公司董事長知道我們去找原告公司，董事長有跟乙○○講為了解決這個問題不
      用再另外成立公司，就以原告廣霖鋼鐵有限公司的發票如果有工人就用工資來
      做帳請款，主要是為了工作進度，原來發包的時候我們是將小包所報的價錢呈
      報給董事長由董事長決定，信鴻並不是所有的工作都願意作，剩下的工作董事
      長就找乙○○做，董事長有明白表示材料這件事就交給乙○○去處理，乙○○
      跟我去找原告公司的事情董事長知道，但是我們跟董事長沒有談到數量的問題
      ‧‧‧。」、「被告公司交給乙○○做的部分是信鴻不想做的部份跟信鴻所估
      價錢比較高的部份都是內襯鋼架的部份是連工帶料，連工帶料是指工人及材料
      均由乙○○去找，工資及材料錢都由乙○○付。被告公司是要我協助乙○○去
      購買材料，因為規格及數量乙○○都不知道，並沒有授權我去買材料。叫貨的
      人是乙○○。‧‧‧。」、「‧‧‧，我是告訴原告公司我是被告公司的監工
      ，叫貨時材料是以被告公司的名義叫，我們不可能以個人的名義叫貨，送貨到
      一○一大樓都是我去向ＫＴＲＴ申請的，那邊會有紀錄。」（見本院卷第九七
      頁至第九八頁、第一○○頁）、及證人乙○○到場結證：「‧‧‧，我是負責
      內襯鋼構的部份，我到被告公司後先將圖面跟現場對照然後找材料，因為材料
      是特殊規範的材料，市面上很難找，後來我找到桃園一家材料廠（名稱我不記
      得了），但是對方一聽到是被告華峰大理石工業股份有限公司就不願意供應，
      他表示如果我有現金他才願意供應，後來三星一直在催工程進度，所以我就找
      丁○○商量，後來我們決定重新製作開模具，因為丁○○是被告整個內襯鋼構
      的負責人，我就找他商量，重新製作開模具這件事有經過被告公司董事長及董
      事長夫人的同意，因為我對這個材料不熟，丁○○介紹我跟原告接洽，當時我
      們有告訴原告是被告公司要這些材料，訂購材料這件事情有經過董事長及董事
      長夫人同意，他們有同意我以被告公司的名義來訂購，因為一開始他們就告訴
      我材料及資金由他們負責，在談訂購材料時他們也有同意我以被告公司的名義
      來訂購，‧‧‧。」、「‧‧‧，當時我跟原告公司說貨款要等我跟被告請款
      後才交給原告，每個部分完工後必須經過丁○○及ＫＴＲＴ驗收後被告才有可
      能付款，所以並沒有約定給付貨款的時間，我總共向被告請過五次款項，我拿
      了四次錢，但是都不是全數給付，給付也沒有按一定的比例，第五次是全數沒
      有給付，我拿到錢以後我就趕快付給原告公司，原告公司總共拿到多少貨款我
      沒有紀錄，我付款給原告公司都是現金支付，大部分都是我直接拿到原告公司
      ，有部分是電匯的，原告公司沒有給我簽收的憑證，錢是我跟被告公司申請下
      來以後才付給原告公司。」、「‧‧‧我是按照工程個案的部份向被告的董事
      長及董事長夫人報價，他們同意報價之後，我再去找工人及訂材料，報價跟實
      際的支出的部分有價差就由我獲得，報價是按照工程個案的部份每平方米的單
      價會有不同，我是連工帶料幫他完成，工資、材料是由我負責給付。」（見本
      院卷第一○一頁至第一○二頁）等語，亦僅能證明係丁○○、乙○○以被告名
      義向原告購買前開鍍鋅角鋼材料，尚不足以認定丁○○、乙○○向原告購買前
      開鍍鋅角鋼材料係經被告授權而屬有權代理。
    (二)按由自己之行為表示以代理權授與他人，或知他人表示為其代理人而不為反對
      之表示者，對於第三人應負授權人之責任。但第三人明知其無代理權或可得而
      知者，不在此限，民法第一百六十九條定有有明文。前揭規定係為保護善意第
      三人而設，故本人如有使第三人信以為其有代理權授與他人之行為，而與該他
      人交易，該他人雖無代理權，本人亦應負其責任。本件原告主張丁○○、乙○
      ○係以被告代理人之名義，向原告購買前開鍍鋅角鋼材料，復指示原告以被告
      為買受人開立銷貨統一發票予乙○○，持向業主估驗請款，且前開鍍鋅角鋼材
      料係送至被告公司之工地，由乙○○、丁○○及其他工地之人員簽收，並用以
      施工，被告之行為已可使人認為其以代理權授與乙○○、丁○○等語。經核與
      證人丁○○到場證述：「‧‧‧，當時我們有告訴原告我們是以幫被告公司工
      作的身分來談這件事情，被告公司董事長知道我們去找原告公司，董事長有跟
      乙○○講為了解決這個問題不用再另外成立公司，就以原告廣霖鋼鐵有限公司
      的發票如果有工人就用工資來做帳請款，‧‧‧，乙○○跟原告公司談的時候
      我有一起去，但是我就價格的部份沒有表示意見，後來原告材料部分也同意了
      約定以月結，我們是十一月中的時候跟原告談，加工準備後是十二月中開始送
      貨是送到一○一大樓，送貨到一○一必須先跟ＫＴＲＴ申請，原告送貨到一○
      一大樓是由乙○○或乙○○的代班人員或我簽名，‧‧‧，送貨後原告公司請
      款都是找乙○○，據我所知應該是有付款，所以原告才會繼續送貨，付款是被
      告公司付現金給乙○○發工資及材料款，是工作告一個段落後乙○○會向我請
      款，我會進行初步的估驗，然後報上游承包三星來複驗，我才接受乙○○的請
      款，再將乙○○的請款資料送給被告公司，被告公司放款就直接放款給乙○○
      沒有再經過我，乙○○到職後有跟我請過五次款，因為鋼架燒銲完畢上游承包
      商還不會付款，必須等大理石安裝完畢，乙○○請款是請全部的款項，至於被
      告公司實際上給乙○○多少錢我不清楚，乙○○請款是按照實際完成的數量來
      計算是包含材料。」、「‧‧‧出貨單都是跟規格符合，都是送到一○一大樓
      工地，材料是有用在一○一大樓的工程，‧‧‧。」（見本院卷第九七頁至第
      九九頁）、及證人乙○○到場證述：「‧‧‧，當時我們有告訴原告是被告公
      司要這些材料，訂購材料這件事情有經過董事長及董事長夫人同意，他們有同
      意我以被告公司的名義來訂購，因為一開始他們就告訴我材料及資金由他們負
      責，‧‧‧。」、「‧‧‧我是按照工程個案的部份向被告的董事長及董事長
      夫人報價，他們同意報價之後，我再去找工人及訂材料，報價跟實際的支出的
      部分有價差就由我獲得，報價是按照工程個案的部份每平方米的單價會有不同
      ，我是連工帶料幫他完成，工資、材料是由我負責給付。」、「這些出貨單我
      在場的時候我都有簽收，這些貨都是我叫給一○一工地用的，也都是用在一○
      一工地，因為在進貨之前必須向ＫＴＲＴ申請，再按ＫＴＲＴ同意的時間通知
      原告進場。」、「（法官問：證人之前陳述被告公司董事長夫人材料由被告負
      責，後來又陳述是連工帶料負責為何有這樣的差異？）因為有差額，我並沒有
      領取被告的薪水，我向被告報價後運用工程的技巧縮短工時所獲得的差額就由
      我取得，因為我還有負責管理的工作，被告付款的權力是掌握在董事長夫人，
      他是按照整批的計價來付款，並不是按照叫貨的數量來付款，因為被告沒有辦
      法跟我分析哪部分的款項是工資，哪部分的款項是材料，積欠原告公司的款項
      應該由被告公司給付，因為我跟被告公司有約定錢的事情由他負責，這件事丁
      ○○及被告公司的員工都知道。」、「（被告訴訟代理人：‧‧‧請求提示證
      二的統一發票因為發票是證人交付的，請求訊問證人發票為何與出貨的金額不
      符？）我並不是很瞭解，可能是我的計價款跟被告公司所批下來的款項不同。
      」（見本院卷第一○一頁至第一○五頁）等語相符，被告並無積極之作為拒絕
      乙○○、丁○○以其名義與他人締約、受貨並收取統一發票以向業主請領工程
      款，是原告主張被告有足以令其相信乙○○、丁○○有權代理被上訴人為本件
      買賣行為之事實，應依表見代理之規定負授權人之責任，應屬可採。
    (三)至運費三萬三千二百八十九元部分，不惟被告否認，復依證人乙○○到場結證
      ：「（原告訴訟代理人：‧‧‧請求訊問證人：除了出貨單上記載的單價有無
      補貼原告運費？）沒有，當時按照工程慣例應該要一次叫貨，但是為了工程進
      度我們分次叫貨，道義上應該要補貼原告運費，但是我們口頭上並沒有約定。
      」（見本院卷第一○四頁）等語明確，自難認原告與乙○○間就運費負擔達成
      任何合意，原告主張被告就此部分亦應負授權人責任，顯屬無據。
四、從而，原告依買賣關係及表見代理之規定，請求被告給付六十一萬八千二百六十
    一元，及自起訴狀繕本送達翌日即九十二年十一月十一日起至清償日止，按年息
    百分之五計算之利息，即屬有據，應予准許；至其逾此範圍之請求，為無理由，
    不應准許。
五、兩造陳明願供擔保，聲請宣告假執行及免為假執行，經核原告勝訴部分，於法並
    無不合，爰分別酌定相當之擔保金額宣告之；至原告敗訴部分，其假執行之聲請
    即失所附麗，應併予駁回。
六、據上論結，本件原告之訴為一部有理由，一部無理由，依民事訴訟法第七十九條
    、第三百九十條第二項、第三百九十二條第二項，判決如主文。
中　　　華　　　民　　　國　　九十三　　年　　　四　　　月　　　三十　　日
                                  民事第一庭法　　　官  陳盈如
右正本係照原本作成
如對本判決上訴，須於判決送達後二十日之不變期間內，向本院提出上訴狀。
中　　　華　　　民　　　國　　九十三　　年　　　四　　　月　　　三十　　日
                                            法院書記官  高秋芬
